臺灣臺北地方法院民事判決　　　　　　　99年度訴字第3164號
原　　　告　簡英
　　　　　　竺素珍
　　　　　　竺慶龍
　　　　　　竺素娥
共　　　同
訴訟代理人　張珮琦律師
被　　　告　徐弘道
訴訟代理人　謝智潔律師
上列當事人間請求損害賠償等事件，本院於民國100年1月14日言
詞辯論終結，判決如下：
    主  文
原告之訴及假執行之聲請均駁回。
訴訟費用由原告負擔。
    事實及理由
一、原告起訴主張：原告簡英與其夫竺林康（已歿）於民國96年
    5 月5日上午9時32分許，前往臺北市○○○路○段308巷市場
    購物，過和平東路返家時，因被告闖紅燈（被告預計即將綠
    燈，即率爾加油門向前衝）及未注意車前狀況，伊騎乘之車
    號JY3-231機車在和平東路3段345號前（即紅綠燈停止線前
    ）撞擊原告簡英及竺林康，造成竺林康腦挫傷出血、蜘蛛膜
    下腔出血、左前臂骨折，原告簡英亦受有右脛-腓骨骨折之
    傷害，發生車禍時竺林康年事已高（13年9月4日出生，車禍
    發生時83歲），其因系爭車禍造成身體受有嚴重傷害，每況
    愈下，多次入院，進出加護病房並發出病危通知，後來也無
    法行動、無法進食，嗣於97年10月23日下午4時55分許死亡
    ，又竺林康因系爭車禍導致蜘蛛膜下出血發生癲癇，醫生開
    立健保給付之Dilantin藥物控制癲癇，然竺林康卻對此種藥
    物嚴重過敏，出現疹子、皮膚癢、紅腫、破皮等症狀，最後
    皮膚已喪失完整性，而治療過敏需使用類固醇藥物，但大量
    使用類固醇卻會抑制人體免疫系統，使竺林康身體免疫系統
    幾乎失效，抵抗力極弱，前後感染2次肺炎，第2次肺炎時，
    併發敗血症死亡，被告之過失行為與竺林康之死亡結果間具
    有相當因果關係，而原告簡英為竺林康之配偶，原告竺素珍
    、竺慶龍、竺素娥為竺林康之子女，被告自應依侵權行為之
    法律關係，賠償原告簡英、竺素珍、竺慶龍、竺素娥等人殯
    葬費新臺幣（下同）39萬9660元（含葬儀費17萬4660元、冷
    藏及整理儀容2400元、火葬及場地費用4600元、骨灰罈1萬
    8000元、靈骨塔塔位20萬元）、慰撫金320萬元，並賠償原
    告簡英扶養費128萬4771元等語。並聲明：(一)被告應給付原
    告簡英、竺素珍、竺慶龍、竺素娥359萬9660元，及自起訴
    狀繕本送達之翌日起至清償日止，按年息5％計算之利息。
    (二)被告應給付原告簡英128萬4771元，及自起訴狀繕本送達
    之翌日起至清償日止，按年息5％計算之利息。(三)願提供現
    金或台北富邦可轉讓定期存單為擔保請准宣告假執行。
二、被告則以：
  （一）原告所起訴之事實，刑事部分經鈞院刑事庭以97年度北
        交簡字第1406號認定，被告僅涉犯過失傷害，判處拘役
        20日得易科罰金，經上訴後鈞院97年度交簡上字第160
        號駁回檢察官上訴，維持原判決確定，在刑事程序中，
        原告等提起附帶民事訴訟（案號：98年度重訴字第465
        號，下稱前訴訟），依刑事訴訟法規定原告起訴請求附
        帶民事訴訟請求致死，並非合法，前訴訟法官表示此部
        分應予駁回，而被告訴訟代理人於98年9月8日當庭表示
        ：「關於致死部分之附帶民事訴訟，如認為移送不合法
        ，原告願意補繳裁判費」，因前訴訟法官須先確定何部
        分為致死損害賠償，何部分為傷害之損害賠償，才能確
        定駁回範圍，故要求原告須先說明或具狀表示意見，惟
        原告捨此不為，反而另行起訴，前訴訟現已上訴至高等
        法院民事庭，尚未判決。原告前訴訟之訴訟標的，為民
        法第184條第1項、第2項及同法第195條侵權行為損害賠
        償請求權，訴之聲明為給付訴訟，與本件訴訟為完全相
        同之訴訟標的、訴之聲明及當事人，原告於前訴訟繫屬
        中，更行提起本件訴訟，顯然違反民事訴訟法第253條
        一事不再理至明，請鈞院依同法第249條逕予裁定駁回
        。
  （二）退步言之，縱鈞院認本件並未違反一事不再理，竺林康
        之死亡結果與系爭車禍亦無因果關係，此經財團法人國
        泰綜合醫院（下稱國泰醫院）於98年1月12日以（98）
        管歷字第53號函稱：「查竺林康係因敗血性休克於97年
        10 月23日死亡，初步判定應與其96年5月5日之車禍無
        直接因果關係」，且原告提出之死亡證明書僅記載竺林
        康死亡之直接原因為敗血性休克，先行原因為陳舊性肺
        炎，竺林康係因陳舊性肺炎引發敗血性休克死亡，顯與
        系爭車禍毫無因果關係。另國立臺灣大學醫學院（下稱
        臺大醫學院）就本件竺林康之死亡結果與車禍有無因果
        關係另行鑑定，鑑定意見略以：「……1.時間的連續性
        ：死者生前因車禍造成相關傷害致病患死亡中間間隔16
        個月之久……，且中間有其他原因入出院數次……，因
        此無法建立很好的時間連續性。2.敗血性休克的先行原
        因：因為沒有解剖，無法得知敗血性休克是肇因於膽囊
        炎、結核病或……，因此沒有證據來建立因果關係。3.
        結論：在與車禍缺乏時間上連續性及沒有解剖證明敗血
        性休克的來源之狀況下，難將車禍造成之傷害與最後的
        直接死因（敗血性休克）建立因果關係」，顯見竺林康
        之死亡結果與系爭車禍並無因果關係，至為灼然。
  （三）關於原告請求殯葬費部分，原告僅簡略描述葬儀費用17
        萬4660元，而所附證據僅原證5簡略記載殯葬費，未釋
        明究有何關聯性，顯無法證明係必要支出，又原告簡英
        名下有存款1筆、房屋1棟、土地1筆，被告現為海洋大
        學系統工程系碩士班生，名下無任何財產，家中還有弟
        妹，妹今年方自大學畢業，弟現僅就讀雲林國小五年級
        ，且系爭車禍發生後，被告父親罹患肝癌重病，非換肝
        無法存活，因此被告舉家搬遷至臺北，被告一家生計因
        家庭支柱倒下而無著落，被告事親至孝，割肝救父，於
        99年8月21日進行肝臟捐贈手術，當時決定捐肝後，被
        告就在臺大醫院進行一連串檢查，根本不知鈞院傳喚，
        亦無暇無力顧及訴訟，此即先前鈞院傳喚被告，被告無
        法到庭之緣由，值此情形，被告身為家中長子，勢必須
        一肩扛起家中一切開銷，顯然無力負擔高額精神損害賠
        償，請鈞院惠予詳酌。
  （四）關於原告簡英請求扶養費部分，查原告簡英名下有存款
        1筆、房屋1棟、土地1筆，顯見其有足夠資產足以維持
        生活，不需竺林康扶養，因此原告簡英不得請求被告給
        付扶養費，依法原告簡英即非民法第192條所稱被害人
        對其負有法定扶養義務之第三人，原告此部分請求顯無
        理由，退步言之，縱認原告簡英有受竺林康扶養之權利
        ，惟對原告簡英負扶養義務者非僅竺林康1人，其尚有
        子女數人，依民法第1115條規定，竺林康應與其子女各
        依其經濟能力分擔對原告簡英之扶養義務，惟原告簡英
        竟未計算竺林康應負擔之部分，反將扶樣義務全數計算
        ，要求被告給付，顯非合理。
  （五）本件經車輛事故鑑定委員會鑑定，並作成鑑定意見書略
        以：「由證人談話紀錄與雙方當事人之陳述推析，行人
        簡君與竺君係未行走行人穿越道穿越和平東路…另因徐
        君重機車為該路口之綠燈起駛之車輛…徐君涉嫌未注意
        車前狀況為本件事故之肇事次因；行人簡君與竺君涉嫌
        未依燈號指示穿越道路與未依規定行走行人穿越道為本
        事故之肇事主因」，另依鈞院97年度交簡上字第160號
        審判筆錄，目擊證人宋再方證稱：「問：肇事雙方有無
        人闖紅燈？答：我是停紅燈，和平東路方向應該是綠燈
        ，斑馬線的方向應該是不能走，行人應該不能走才對」
        ，檢察官對於上開證人之證言並無意見，證人楊華龍證
        述：「問：你為何要回來當證人？答：因為我看到應該
        不是被告的錯，感覺這個車禍主要責任不是在被告，因
        為我經常在那邊，看到該處常常有行人在那邊走，還沒
        有變綠燈，行人就會提早過馬路，因為被告當時是直行
        車繼續再走，是行人違規過馬路」，依據上開證人之陳
        述，均係證稱原告簡英與竺林康闖紅燈，才造成本件事
        故，證人皆認被告無過失，雖刑事庭認定被告涉犯過失
        傷害，惟刑事庭對事實之認定並不拘束鈞院，縱令鈞院
        認被告有過失，被告爰主張過失相抵，請鈞院依過失比
        例判決等語置辯。並聲明：(一)原告之訴及假執行之聲請
        均駁回。(二)如受不利之判決，願供擔保請准宣告免為假
        執行。
三、經查，本件被告於96年5月5日上午9時32分許，騎乘車牌號
    碼JY3-231號重型機車，沿臺北市○○○路外側車道、自東
    往西方向行進，行抵和平東路3段345號前處，適有原告簡英
    及其夫竺林康徒步自南往北橫向穿越和平東路，被告煞避未
    及，撞及原告簡英及竺林康，致原告簡英受有右脛骨與腓骨
    骨折之傷害，竺林康則受有頭部外傷、左臉擦傷併左側硬腦
    膜下血腫、腦挫傷出血及左橈骨骨折等傷害，被告因上開過
    失傷害行為，經本院以97年度北交簡字第1406號判處拘役20
    日，如易科罰金，以1000元折算1日，嗣因臺灣臺北地方法
    院檢署檢察官提起上訴，經本院以97年度交簡上字第160號
    刑事判決駁回上訴確定，竺林康於97年10月23日下午4時55
    分許因敗血症死亡，而原告簡英、竺素珍、竺慶龍、竺素娥
    分別為竺林康之配偶、子女，原告簡英、竺素珍、竺慶龍、
    竺素娥於刑事訴訟程序中提起附帶民事訴訟，經本院刑事庭
    以97年度交簡上附民字第13號裁定移送民事庭審理，由本院
    民事庭以98年度重訴字第465號判決認定被告應就其過失傷
    害竺林康身體部分，依侵權行為法律關係負損害賠償責任，
    尚未確定等情，有臺北市政府警察局信義分局交通分隊道路
    交通事故當事人登記聯單、道路交通事故現場圖、照片、國
    泰醫院診斷證明書、死亡證明書、本院97年度交簡上字第16
    0號刑事判決及98年度重訴字第465號民事判決等件在卷可稽
    （見本院99年度司北調字第407號卷第8至18頁、本院卷第56
    、57、87 至110頁），且為兩造所不爭執，復經本院依職權
    調閱上開卷宗核閱屬實，堪可認定。
四、原告主張被告過失不法侵害竺林康致死，應賠償原告簡英、
    竺素珍、竺慶龍、竺素娥殯葬費39萬9660元、慰撫金320萬
    元，並賠償原告簡英扶養費128萬4771元等語，為被告所否
    認，並以前詞置辯，故本件之爭點厥為：(一)原告提起本件訴
    訟有無違反重複起訴原則？(二)竺林康之死亡結果與被告之駕
    車行為間有無相當因果關係？茲就本院判斷分述如下：
  （一）原告提起本件訴訟有無違反重複起訴原則？
      1.按當事人不得就已起訴之事件，於訴訟繫屬中，更行起
        訴，民事訴訟法第253條定有明文。又該條所禁止之重
        訴，係指同一事件而言，所謂同一事件，必同一當事人
        ，就同一法律關係，而為同一之請求，若此三者有一不
        同，即不得謂為同一事件，而受重訴之禁止；訴訟標的
        ，乃原告為確定其私權之請求，或所主張或否認之法律
        關係是否存在，欲法院對之加以審判之對象。而為法院
        審判對象之法律關係，應為具體特定之權利義務關係，
        而非抽象之法律關係，即原告起訴以何種法律關係為訴
        訟標的，應依原告起訴主張之原因事實定之，原告前後
        主張之原因事實不同，其為訴訟標的之法律關係自亦不
        同，即非同一事件（最高法院84年度臺上字第2194號、
        86年度臺上字第3088號裁判參照）。
      2.查本件原告簡英、竺素珍、竺慶龍、竺素娥固於前訴訟
        主張依繼承及侵權行為法律關係請求被告就竺林康所受
        傷害賠償渠等醫療費用、交通費用、雜項費用、看護費
        用等各項損失，然前訴訟之起訴事實係原告簡英、竺素
        珍、竺慶龍、竺素娥以竺林康因身體遭被告過失傷害受
        有上開各項損失，而請求財產上損害賠償，核與本件起
        訴事實以竺林康係被告過失不法侵害致死，而請求殯葬
        費、扶養費、慰撫金等財產上及非財產上損害賠償，兩
        者原因事實迥不相同，是原告簡英、竺素珍、竺慶龍、
        竺素娥前後訴訟之訴訟標的即非同一，揆諸前開說明，
        自與重複起訴禁止原則無違，是被告抗辯：原告違反民
        事訴訟法第253條規定重複起訴，應逕予裁定駁回云云
        ，容有誤會。
  （二）竺林康之死亡結果與被告之駕車行為間有無相當因果關
        係？
      1.按當事人主張有利於己之事實者，就其事實有舉證之責
        任，民事訴訟法第277 條前段定有明文。又侵權行為賠
        償損害之請求權，除須有損害之發生，及有責任原因之
        事實外，並以二者之間有相當因果關係為其成立要件，
        故侵權行為賠償損害之訴訟，原告須先就上述成立要件
        為相當之證明，始能謂其請求權存在；所謂之相當因果
        關係，係指依經驗法則，綜合行為當時所存在之一切事
        實，為客觀之事後審查，在一般情形上，有此環境、有
        此行為之同一條件，足以發生同一之結果者，該條件即
        為發生結果之相當條件，其行為與結果為有相當之因果
        關係，反之，若在一般情形上，有此同一條件存在，依
        客觀之審查，不必皆發生此結果，該條件與結果尚非相
        當，而僅屬偶發之事實，其行為與結果間即難認為有相
        當因果關係（最高法院48年臺上字第481號判例、44年
        度臺上字第108號、96年度臺上字第2032號裁判意旨參
        照）。準此而論，本件原告自應就竺林康之死亡結果與
        被告之駕車行為間具相當因果關係負舉證責任。
      2.查系爭車禍發生後，竺林康受有「有頭部外傷、左面部
        擦傷併左側硬腦膜下血腫、腦挫傷出血、左橈骨骨折」
        之傷勢，有國泰醫院於96年6月1日出具之診斷證明書附
        卷可稽（見本院99年度司北調字第407號卷第16頁），
        且為兩造所不爭執，已如前述，原告雖主張竺林康因系
        爭車禍導致蜘蛛膜下出血發生癲癇，醫生開立健保給付
        之Dilantin藥物控制癲癇，竺林康對此種藥物嚴重過敏
        ，出現疹子、皮膚癢、紅腫、破皮等症狀，最後皮膚已
        喪失完整性，而治療過敏需使用類固醇藥物，但大量使
        用類固醇卻會抑制人體免疫系統，使竺林康身體免疫系
        統幾乎失效，抵抗力極弱，前後感染2次肺炎，終至併
        發敗血症死亡，被告之過失行為與竺林康之死亡結果間
        具有相當因果關係云云，惟依國泰醫院開立之死亡證明
        書記載竺林康死亡之直接原因為「敗血性休克」，先行
        原因為「陳舊性肺結核」（見本院99年度司北調字第40
        7號卷第18頁），死亡種類為「病死或自然死」，佐以
        竺林康於96年5月5日發生系爭車禍，迄至97年10月23日
        死亡，期間相隔長達1年又5個月，且其因系爭車禍所受
        之傷害為「頭部外傷、左面部擦傷併左側硬腦膜下血腫
        、腦挫傷出血、左橈骨骨折」，業如前述，據國泰醫院
        於98年1月12日以（98）管歷字第53號函稱：「竺林康
        先生係因敗血症休克於97年10月23日死亡，初步判斷應
        與其96年5月5日之車禍事件無直接因果關係」等語（見
        本院卷第55頁），是以，尚難推斷竺林康死亡之直接原
        因「敗血性休克」及先行原因「陳舊性肺結核」為系爭
        車禍所致。
      3.又本件經本院依原告聲請將竺林康病歷資料、醫療影像
        光碟及死亡證明書等送請國立臺灣大學醫學院（下稱臺
        大醫學院）法醫學科暨研究所鑑定其因系爭車禍所受之
        傷害與死亡結果間有無因果關係，鑑定意見認為：「1.
        時間的連續性：死者生前因為車禍造成相關傷害至病患
        死亡中間間隔有16個月之久（民國95年5月5日至民國97
        年10月23日），且中間有其他原因入出院數次（住院8
        次），因此無法建立很好的時間連續性。2.敗血性休克
        的先行原因：因為沒有解剖，無法得知敗血性休克到底
        是肇因於膽囊炎、結核病或相關肺炎、泌尿道發炎、前
        列腺發炎、或是其他狀況，因此沒有證據來建立因果關
        係。3.結論：在與車禍缺乏時間上的連續性以及沒有解
        剖證明敗血性休克的來源之情況下，難將車禍造成之傷
        害與最後的直接死因（敗血性休克）建立因果關係」，
        有臺大醫學院99年12月6日（99）醫祕字第3991號函暨
        所附鑑定（諮詢）案件回覆書乙份附卷可稽（見本院卷
        第64至67頁），是以，尚乏證據證明竺林康死亡之直接
        原因即敗血性休克，與其因系爭車禍所受之傷害間有何
        關聯性，縱其死亡結果摻入對於Dilantin藥物過敏，需
        使用類固醇藥物，造成免疫系統受損之獨立因素，然依
        一般人智識經驗判斷，類如系爭車禍之發生，通常不會
        發生敗血性休克之死亡結果，因此，實難認系爭車禍與
        竺林康之死亡結果間，具有相當因果關係存在。從而，
        竺林康之死因既為「病死或自然死」，而非「意外死」
        ，難認與系爭車禍有何相當因果關係，則原告簡英、竺
        素珍、竺慶龍、竺素娥自不得依侵權行為法律關係訴請
        被告負損害賠償責任。
五、綜上所述，竺林康係因陳舊性肺結核引起敗血性休克死亡，
    尚無證據證明與被告之駕車行為間有何相當因果關係，即無
    令被告就竺林康之死亡負侵權行為責任。從而，原告依據侵
    權行為法律關係，訴請被告給付原告簡英、竺素珍、竺慶龍
    、竺素娥359萬9660元，及自起訴狀繕本送達之翌日起至清
    償日止，按年息5％計算之利息；給付原告簡英128萬4771元
    ，及自起訴狀繕本送達之翌日起至清償日止，按年息5％計
    算之利息，均為無理由，應予駁回。又原告之訴既經駁回，
    其假執行之聲請即失所附麗，應併予駁回，附此敘明。
六、本件事證已臻明確，兩造其餘攻擊防禦方法及舉證，核與判
    決結果無影響，爰不再一一論列，附此敘明。
七、據上論結，本件原告之訴為無理由，依民事訴訟法第78條，
    判決如主文。
中    華    民    國   100    年    1     月    31    日
                  民事第二庭    法  官  鍾素鳳
以上正本係照原本作成。
如對本判決上訴，須於判決送達後20日內向本院提出上訴狀。如
委任律師提起上訴者，應一併繳納上訴審裁判費。
中    華    民    國   100    年    1     月    31    日
                                書記官  林玗倩